【裁判字號】    99,訴,227
【裁判日期】    990727
【裁判案由】    違反毒品危害防制條例
【裁判全文】
臺灣雲林地方法院刑事判決               99年度訴字第227號
公  訴  人  臺灣雲林地方法院檢察署檢察官
被      告  甲○○
指定辯護人  本院公設辯護人許俊雄
上列被告因違反毒品危害防制條例案件，經檢察官提起公訴（99
年度偵字第1520號）及移送併辦（99年度偵字第1646號），本院
判決如下：
    主  文
甲○○販賣第三級毒品，處有期徒刑壹年陸月，緩刑貳年，緩刑
期間付保護管束。未扣案之販賣第三級毒品所得新臺幣壹仟肆佰
元沒收，如全部或一部不能沒收時，以其財產抵償之。
    事  實
一、甲○○明知愷他命係毒品危害防制條例第2 條第2 項第3 款
    所列之第3 級毒品，不得非法持有及販賣，竟意圖營利，基
    於販賣第3 級毒品愷他命之犯意，於民國98年10月12日19時
    33分、50分、57分許，使用門號0000000000號行動電話，與
    持用門號0000000000號行動電話之李信億（綽號「伯軒」）
    聯絡後，相約在雲林縣斗六市○○路「萬八熱炒店」，於同
    日20時2 分許，在「萬八熱炒店」後門，以一手交錢一手交
    貨之方式，將毒品愷他命2 小包販賣予李信億，得款新臺幣
    （下同）1,400 元。嗣因檢察官另案偵辦李信億等人販賣毒
    品愷他命案件，對李信億所持用之上開門號行動電話實施通
    訊監察而悉上情。
二、案經彰化縣警察局報告及臺灣雲林地方法院檢察署檢察官主
    動簽分偵查起訴。
    理  由
一、證據能力部分：
  (一)按被告以外之人於審判外之陳述，雖不符前四條之規定，而
    經當事人同意於審判程序作為證據，法院審酌該言詞陳述或
    書面陳述作成時之情況，認為適當者，亦得為證據，刑事訴
    訟法第159 條之5 定有明文。查被告及其辯護人對於證人李
    信億98年11月2 日之警詢筆錄表示同意作為證據（本院卷第
    30頁）。本院審酌證人李信億於該次警詢筆錄，係於日間製
    作，並於製作前先告知其得行使之權利，製作完成後交其親
    閱內容，經確認無訛後始簽名等情，足認該次警詢筆錄確係
    本於證人李信億之陳述內容所製作，證據取得過程並無瑕疵
    ，與本案待證事實之間具有關聯性，以之作為本案證據尚無
    不當，自得採為證據。
  (二)次按被告以外之人於偵查中向檢察官所為之陳述，除顯有不
    可信之情況者外，得為證據，刑事訴訟法第159 條之1 第2
    項定有明文。證人李信億於99年1 月12日檢察官偵查中具結
    後所為之陳述，因檢察官原則上均能遵守法律規定，不致違
    法取供，且其於偵查中向檢察官所為之陳述，又無顯不可信
    之情況，依前開規定，證人李信億於偵查中向檢察官所為業
    已具結之陳述，得作為證據使用。
  (三)再按通訊監察之錄音、錄影，其所錄取之聲音或畫面，既係
    憑機械力拍錄，未經人為操控，該錄音、錄影經依刑事訴訟
    法第165 條之1 第2 項規定之調查程序後，固有證據能力。
    至通訊監察之監聽譯文如係被告以外之人之司法警察（官）
    監聽人員，於審判外將監聽所得資料以現譯方式整理後予以
    記錄而得，則本質上屬於被告以外之人於審判外之書面陳述
    ，為傳聞證據，依刑事訴訟法第159 條第1 項規定，除法律
    有規定者外，不得作為證據。查被告及其辯護人對於卷附之
    通訊監察譯文（警卷第5 頁）表示同意作為證據使用，本院
    審酌被告所使用之門號0000000000號行動電話與證人李信億
    所使用之門號0000000000號行動電話聯絡之通訊監察譯文，
    係本於臺灣雲林地方法院檢察署檢察官聲請本院法官核發之
    通訊監察書所為之監聽錄音（通訊監察書附於本院卷第9 至
    10頁），並由警方人員將監聽所得資料以現譯方式整理後予
    以記錄，取證程序並無瑕疵，與本件待證事實間復具有關聯
    性，以之作為證據尚無不當，具有證據能力。
二、上揭事實，業據被告甲○○坦承不諱，且經證人李信億於98
    年11月2 日警詢、99年1 月12日偵查中證述明確，並有被告
    於98年10月12日19時33分、50分、57分、20時2 分許，以門
    號0000000000號行動電話與證人李信億所持用之門號000000
    0000號行動電話聯絡之通訊監察譯文在卷可稽（警卷第5 頁
    ），足認被告自白與事實相符，堪可採信。又證人李信億於
    98年10月20日經警採尿送驗後，檢出愷他命陽性反應，有彰
    化縣警察局刑警大隊偵查第一隊委託檢驗尿液代號與真實姓
    名對照認證單、詮昕科技股份有限公司98年11月4 日濫用藥
    物尿液檢驗報告各1 紙附卷足憑（本院卷第26至27頁），上
    開採尿送驗時間雖與證人李信億所稱向被告購買毒品愷他命
    之時間不同，但依上開證據可認證人李信億為施用毒品愷他
    命之人，其向被告購得之毒品種類應為愷他命無訛。再按愷
    他命係毒品危害防制條例第2 條第2 項第3 款所定之第3 級
    毒品，物稀價昂，其持有販賣者，政府查緝甚嚴，苟非有利
    可圖，當不願甘冒法律制裁之風險，而予販賣；又按販賣毒
    品乃違法行為，非可公然為之，亦無公定價格，容易分裝並
    增減份量，而每次買賣之價量，輒因買賣雙方關係之深淺、
    資力、需求量及對行情之認知、來源是否充裕、查緝是否嚴
    緊、購買者被查獲時供出購買對象之風險評估等因素，而異
    其標準，非可一概而論，而販賣毒品之利得，除被告坦承犯
    行或價量俱臻明確外，委難察得實情，販賣之人從價差或量
    差中牟利之方式雖異，其意圖營利之販賣行為則同一，職是
    之故，即使未經查得實際販賣之利得，但除非別有事證，足
    認係按同一價量委買或轉售，確未牟利外，尚難執此遽認非
    法販賣之證據有所未足，而諉無營利之意思，或阻卻販賣犯
    行之追訴（最高法院87年度臺上字第3164號判決參照）。查
    本件被告自承其以1,200 元之價格購入毒品愷他命2 小包，
    再以1,400 元之價格出售予證人李信億，被告有販賣毒品愷
    他命以營利之意圖，應堪認定。本件事證明確，被告販賣第
    3 級毒品之犯行堪以認定，應依法論科。
三、論罪科刑之理由：
  (一)查毒品危害防制條例第4 條於98年5 月20日修正公布，按法
    規之制定與法規之修正，如有特定生效日之必要者，依中央
    法規標準法第14條或第20條第2 項準用第14條之規定，應分
    別特定其施行日期。法規制定或前次修正基於特殊因素所特
    定之施行日期，並不適用於日後修正或再次修正之條文。又
    按法律之制定或修正，若未明定施行日期者，中央法規標準
    法雖未規定應自何時生效，然法律既經制定或修正並經總統
    公布，自應依一般原則，自公布日起算至第3 日發生效力，
    故修正後毒品危害防制條例第4 條應於98年5 月22日發生效
    力。本件被告販賣毒品愷他命之時間在98年10月12日，係在
    現行毒品危害防制條例修正公布施行後，非屬行為後法律有
    變更，無刑法第2 條第1 項規定之適用，應逕行適用現行之
    毒品危害防制條例論處，先予敘明。
  (二)核被告甲○○所為，係犯毒品危害防制條例第4 條第3 項之
    販賣第3 級毒品罪。被告持有愷他命之純質淨重並未在20公
    克以上，不另成立持有第3 級毒品罪。按犯第4 條至第8 條
    之罪於偵查及審判中均自白者，減輕其刑，毒品危害防制條
    例第17條第2 項定有明文。本件被告於99年1 月12日偵查中
    及本院審理中均自白販賣第3 級毒品之犯行，應依毒品危害
    防制條例第17條第2 項之規定，減輕其刑。又同為販賣毒品
    之人，其原因動機不一，犯罪情節未必盡同，或有大盤毒梟
    者，亦有中、小盤之分，甚或僅止於吸毒者友儕間為求互通
    有無之有償轉讓者亦有之，其販賣行為所造成危害社會之程
    度自屬有異，法律科處此類犯罪，所設之法定最低本刑相同
    ，不可謂不重。於此情形，倘依其情狀處以有期徒刑，即足
    以懲儆，並可達防衛社會之目的者，非不可考量其情狀是否
    有可憫恕之處，適用刑法第59條之規定酌量減輕其刑，期使
    個案裁判之量刑，能斟酌至當，符合比例原則。本件被告販
    賣毒品愷他命予證人李信億施用，固戕害其身心，但證人李
    信億係依其個人意志自願向被告購買毒品愷他命施用，且被
    告販賣愷他命予李信億之數量2 小包、金額1,400 元，其所
    獲得之價差僅200 元，犯罪情節尚非重大，又無證據可認被
    告為大量走私進口或長期販賣毒品之所謂「大盤」、「中盤
    」之販毒者，惡性與犯罪情節核與大毒梟有重大差異，本院
    認為縱科以減輕後之最低刑度有期徒刑2 年6 月，仍屬情輕
    法重，過於嚴苛，足以引起一般人之同情，其犯罪情狀，顯
    有可憫恕之情況，再依刑法第59條之規定遞減輕其刑。臺灣
    雲林地方法院檢察署檢察官以99年度偵字第1646號移送併辦
    部分，核與本案起訴部分屬同一犯罪事實，本院自得併予審
    究，附此敘明。爰審酌被告為圖一己之私利，販賣毒品愷他
    命予他人施用，危害社會治安，及其販賣之數量、所得等一
    切情狀，量處如主文所示之刑。
  (三)查被告年紀尚輕，並無任何前科，有臺灣高等法院被告前案
    紀錄表在卷可稽，足見其素行良好，被告犯後已深表悔悟，
    其目前從事美髮工作，有正當職業，此有斗六市八德里里長
    陳明哲出具之證明書、百分百剪燙員工陳俊傑出具之陳述狀
    附卷可佐（本院卷第42至43頁），堪信被告係因年輕識淺，
    一時失慮致罹刑典，經此偵、審程序之教訓，當知所警惕，
    信無再犯之虞，本院認為所宣告之刑以暫不執行為適當，爰
    予宣告緩刑2 年，以啟自新；另為盼其遠離毒品，併依刑法
    第93條第1 項之規定，宣告於緩刑期間付保護管束。
  (四)沒收部分：被告販賣第3 級毒品愷他命之所得1,400 元，雖
    未扣案，仍應依毒品危害防制條例第19條第1 項之規定宣告
    沒收之，如全部或一部不能沒收時，以其財產抵償之。至被
    告販賣第3 級毒品愷他命所使用之門號0000000000號行動電
    話（含SIM 卡），被告於本院審理時供稱：該門號係其母親
    蔡秋月所申辦，手機是辦門號的時候附的（本院卷第40頁）
    ，並有該門號之申請人資料在卷足憑（警卷第6 頁），此外
    ，又無其他證據可證明被告已取得上開門號SIM 卡及行動電
    話之所有權，故不予宣告沒收。
據上論斷，應依刑事訴訟法第299 條第1 項，毒品危害防制條例
第4 條第3 項、第17條第2 項、第19條第1 項，刑法第11條前段
、第59條、第74條第1 項第1 款、第93條第1 項，判決如主文。
本案經檢察官陳靜慧到庭執行職務。
中    華    民    國    99    年    7     月    27    日
                  刑事第四庭  審判長法  官 吳 福 森
                                    法  官 吳 錦 佳
                                    法  官 王 素 珍
以上正本證明與原本無異。
如不服本判決應於收受判決後10日內向本院提出上訴書狀，並應
敘述具體理由；其未敘述上訴理由者，應於上訴期間屆滿後20日
內向本院補提理由書（均須按他造當事人之人數附繕本）。「切
勿逕送上級法院」。
                                    書記官 吳 伊 婷
中    華    民    國    99    年    7     月    27    日
附錄本案論罪科刑法條：
毒品危害防制條例第4條第3項
製造、運輸、販賣第一級毒品者，處死刑或無期徒刑；處無期徒
刑者，得併科新臺幣2 千萬元以下罰金。
製造、運輸、販賣第二級毒品者，處無期徒刑或7 年以上有期徒
刑，得併科新臺幣1 千萬元以下罰金。
製造、運輸、販賣第三級毒品者，處5 年以上有期徒刑，得併科
新臺幣7 百萬元以下罰金。
製造、運輸、販賣第四級毒品者，處3 年以上10年以下有期徒刑
，得併科新臺幣3 百萬元以下罰金。
製造、運輸、販賣專供製造或施用毒品之器具者，處1 年以上7
年以下有期徒刑，得併科新臺幣1 百萬元以下罰金。
前五項之未遂犯罰之。

司法院資訊處製作；財團法人民間司法改革基金會備份。
